【裁判字號】    98,訴,4031
【裁判日期】    990226
【裁判案由】    毒品危害防制條例
【裁判全文】
臺灣板橋地方法院刑事判決              98年度訴字第4031號
公  訴  人  臺灣板橋地方法院檢察署檢察官
被      告  甲○○
上列被告因違反毒品危害防制條例案件，經檢察官提起公訴
上列被告因違反毒品危害防制條例案件，經檢察官提起公訴（98
年度偵字第25721 號），本院依簡式審判程序，判決如下：
    主  文
甲○○明知為禁藥，而轉讓，累犯，處有期徒刑捌月；又明知為
禁藥，而轉讓，累犯，處有期徒刑捌月；又轉讓第一級毒品，累
犯，處有期徒壹年貳月，扣案之海洛因壹包（驗餘淨重零點壹貳
玖肆公克）沒收銷燬之；又明知為禁藥，而轉讓，累犯，處有期
徒刑捌月；應執行有期徒刑貳年陸月，扣案之海洛因壹包（驗餘
淨重零點壹貳玖肆公克）沒收銷燬之。
    事  實
一、甲○○：(一)於民國82年間，因違反麻醉藥品管理條例等案件
    ，經臺灣高等法院以82年度上訴字第7301號判決分別判處有
    期徒刑6 年、7 月確定，應執行有期徒刑6 年4 月確定，送
    監執行於84年12月20日縮短刑期假釋出監，嗣經撤銷假釋，
    應執行殘刑有期徒刑3 年2 月又13日；(二)於85年間，因違反
    肅清煙毒條例案件，經本院以85年度訴字第2153號判決判處
    有期徒刑3 年2 月確定；(三)於86年間，因違反肅清煙毒條例
    案件，經臺灣臺北地方法院以86年度訴字第1512號判決分別
    判處有期徒刑3 年4 月、3 月，復經臺灣高等法院以86年度
    上訴字第5891號判決駁回上訴確定；上揭(二)、(三)所示之數罪
    刑，復經臺灣高等法院以87年度聲字第582 號裁定定應執行
    有期徒刑6 年2 月確定，並連同前揭(一)所示之殘刑有期徒刑
    3 年2 月又13日，送監接續執行於91年5 月6 日縮短刑期假
    釋出監，嗣經撤銷假釋，應執行殘刑有期徒刑4 年1 月又20
    日，經送監執行於96年5 月15日縮刑期滿執行完畢；(四)於97
    年間，因違反毒品危害防制條例（施用毒品）案件，經本院
    以97年度訴字第4393號判決分別判處有期徒刑8 月、4 月確
    定；(五)於同年間，又因違反毒品危害防制條例（施用毒品）
    案件，經本院以97年度訴字第5563號判決分別判處有期徒刑
    9 月、5 月確定；(六)於98年間，因違反毒品危害防制條例（
    施用毒品）案件，經本院以98年度訴字第1982號判決分別判
    處有期徒刑8 月、4 月確定；(七)於同年間，再因違反毒品危
    害防制條例（施用毒品）案件，經本院以98年度訴字第3325
    號判決分別判處有期徒刑8 月、5 月確定；上開(四)至(七)所示
    之數罪刑，復經本院以98年度聲字第5970號裁定定應執行有
    期徒刑3 年4 月確定（尚未執行）。
二、詎其猶不知悔改，明知海洛因業經毒品危害防制條例列為第
    一級毒品，不得轉讓、持有，甲基安非他命業經藥事法第22
    條第1 項第2款 列為禁藥，亦經毒品危害防制條例第2 條第
    2 項第2 款列為第二級毒品，非經許可，亦不得轉讓、持有
    ，竟分別為下列行為：
  (一)基於無償轉讓禁藥即第二級毒品甲基安非他命之犯意，於98
    年9 月16日約20時許（起訴書誤繕為於98年9 月16日某時起
    至翌日4 時30分期間），在不知情之友人何中志所承租之臺
    北縣新莊市○○○路207 巷7 弄11號3 樓，將其所有之禁藥
    即第二級毒品甲基安非他命些許（量微真實重量不詳，然均
    無證據證明淨重已逾10公克）放置於其所有之吸食器內，而
    無償轉讓供林瑞鋐施用1 次。
  (二)基於無償轉讓禁藥即第二級毒品甲基安非他命之犯意，於98
    年9 月16日約20時許（起訴書誤繕為於98年9 月16日某時起
    至翌日4 時30分期間），在上址，將其所有之禁藥即第二級
    毒品甲基安非他命些許（量微真實重量不詳，然均無證據證
    明淨重已逾10公克）放置於其所有之吸食器內，而無償轉讓
    供張珈賢施用1 次。
  (三)基於無償轉讓第一級毒品海洛因、禁藥即第二級毒品甲基安
    非他命之犯意，於98年9 月16日23時許（起訴書誤繕為於98
    年9 月16日某時起至翌日4 時30分期間），在上址，同時無
    償轉讓其所有之第一級毒品海洛因1 包（淨重0.13公克，取
    樣0.0006公克鑑定，餘重0.1294公克）、禁藥即第二級毒品
    甲基安非他命些許（量微真實重量不詳，然無證據證明淨重
    已逾10公克）予徐嘉洧，徐嘉洧並當場以甲○○所有之吸食
    器施用甲○○所轉讓之甲基安非他命。
  (四)基於無償轉讓禁藥即第二級毒品甲基安非他命之犯意，於98
    年9 月17日約1 、2 時許（起訴書誤繕為於98年9 月16日某
    時起至翌日4 時30分期間），在上址，將其所有之禁藥即第
    二級毒品甲基安非他命些許（量微真實重量不詳，然均無證
    據證明淨重已逾10公克）放置於其所有之吸食器內，而無償
    轉讓供饒奇施用1 次。
  (五)嗣於98年9 月17日2 時50分許，在上址為警查獲甲○○、林
    瑞鋐、張珈賢、徐嘉洧、饒奇、何中志等人，並扣得甲○
    ○無償轉讓予徐嘉洧之海洛因1 包（淨重0.13公克，取樣0.
    0006公克鑑定，餘重0.1294公克），始悉上情。
二、案經臺北縣政府警察局移送臺灣板橋地方法院檢察署檢察官
    偵查起訴。
    理  由
一、本案被告甲○○所犯係死刑、無期徒刑、最輕本刑為3 年以
    上有期徒刑或高等法院管轄第一審案件以外之罪，其於準備
    程序中就被訴事實為有罪之陳述，經本院告知簡式審判程序
    之旨，並聽取檢察官、被告之意見後，經合議庭裁定由受命
    法官獨任進行簡式審判程序，合先敘明。
二、上揭犯罪事實，業據被告於本院審理時坦承不諱，核與證人
    饒奇於警詢、偵查中證述之情節相符，並有查獲照片38幀
    在卷可佐，復有被告所有而無償轉讓予徐嘉洧之海洛因1 包
    （淨重0.13公克，取樣0.0006公克鑑定，餘重0.1294公克）
    扣案可資佐證，而扣案之前開海洛因，經送請交通部民用航
    空局航空醫務中心鑑定，確含第一級毒品海洛因成分，淨重
    0.13公克，取樣0.0006公克，餘重0.1294公克之情，有該中
    心98年10月7 日航藥鑑字第0985088 號毒品鑑定書1 紙在卷
    可考，足認被告自白與事實相符，應堪採信。本案事證明確
    ，被告犯行堪以認定，應依法論科。
三、論罪科刑：
  (一)查海洛因、甲基安他命係毒品危害防制條例第2 條第2 項第
    1 、第2 款所稱之第一、二級毒品。又「安非他命類」（Am
    phe tamine-like ）藥品，前經行政院衛生署於69年12月8
    日衛署藥字第301124號公告禁止輸入、製造、販賣，而屬於
    藥事法第22條第1 款所規定之禁藥，嗣經同署於79年10月9
    日以衛署藥字第904142號公告列入麻醉藥品管理條例第2 條
    第4 款所定「化學合成麻醉藥品」管理，惟仍不失其為禁藥
    之性質，不得非法轉讓。而按「安非他命」雖係毒品危害防
    制條例第2 項第2 款所規定之「第二級毒品」，但其亦屬於
    藥事法所稱之「禁藥」（即藥事法第22條第1 款所稱之「經
    中央衛生主管機關明令公告禁止製造、調劑、輸入、輸出、
    販賣或陳列之毒害藥品」）。而明知為禁藥而轉讓者，藥事
    法第83條亦定有處罰明文。故行為人明知為禁藥即「安非他
    命」而轉讓予他人者，除成立毒品危害防制條例第8 條第2
    項之「轉讓第二級毒品罪」外，亦構成藥事法第83條第1 項
    之「轉讓禁藥罪」，此係屬同一犯罪行為而同時有二種法律
    可資處罰之「法條（規）競合」情形，應依「重法優於輕法
    」、「後法優於前法」等法理，擇一處斷。而毒品危害防制
    條例第8 條第2 項轉讓第二級毒品罪之法定本刑為「六月以
    上五年以下有期徒刑，得併科新臺幣七十萬元以下罰金」。
    而93年4 月21日修正後藥事法第83條第1 項轉讓禁藥罪之法
    定本刑為「七年以下有期徒刑，得併科新臺幣五百萬元以下
    罰金」。且行為人轉讓安非他命之情節（亦即其轉讓之數量
    及對象），並無應依毒品危害防制條例第8 條第6 款及第9
    條之規定加重其刑至二分之一之情形。則修正後藥事法第83
    條第1 項之罪之法定本刑，顯較毒品危害防制條例第8 條第
    2 項之罪之法定本刑為重，依前述「重法優於輕法」之法理
    ，行為人所為轉讓安非他命部分之行為，自應優先適用藥事
    法第83條第1 項之規定處斷（最高法院96年度臺上字第3582
    號判決要旨可參）。就被訴之轉讓甲基安非他命部分，甲基
    安非他命乃係毒品危害防制條例所列管之第二級毒品，亦係
    藥事法所列管之禁藥，而藥事法第83條第1 項係於93年4 月
    21日修正公布，同年月23日施行，為毒品危害防制條例之後
    法，且藥事法第83條第1 項之法定刑為「七年以下有期徒刑
    ，得併科新臺幣五佰萬元以下罰金，與毒品危害防制條例第
    8 條第2 項之法定刑為「六月以上五年以下有期徒刑，得併
    科新臺幣七十萬元以下罰金」相較後，以藥事法第83年第1
    項之法定刑為重，且本案被告轉讓之數量，並無證據證明已
    達毒品危害防制條例第8 條第6 項所規定之一定數量，而無
    須依該條規定加重其刑，揆諸前述，因藥事法第83條第1項
    為後法，且為重法，自應優先適用藥事法處罰，合先敘明。
  (二)核被告分別轉讓第一級毒品海洛因、禁藥即第二級毒品甲基
    安非他命之行為，係犯1 次毒品危害防制條例第8 條第1 項
    之轉讓第一級毒品罪、4 次藥事法第83條第1 項之轉讓禁藥
    罪。
  (三)被告轉讓第一級毒品、禁藥即第二級毒品前持有之低度行為
    ，均為轉讓之高度行為所吸收，不另論罪。
  (四)另按轉讓毒品達一定數量者，加重其刑至二分之一，其標準
    由行政院定之，毒品危害防制條例第8 條第6 項定有明文；
    並行政院據該規定於93年1 月7 日發布轉讓持有毒品加重其
    刑之數量標準，該標準第2 條第1 項第1 、2 款規定，轉讓
    第一級毒品：淨重5 公克以上者，轉讓第二級毒品：淨重十
    公克以上者，加重其刑至二分之一。然查：被告所轉讓之第
    一級毒品海洛因之重量為淨重0.13公克（於查獲後，為警取
    樣0.0006公克鑑定，餘重0.1294公克），並未逾淨重5 公克
    ；另被告所轉讓之第二級毒品即禁藥，並未扣案，無法測得
    實際重量，惟依證人林瑞鋐、張珈賢、徐嘉洧、饒奇等四
    人證述之情節觀之，被告僅分別轉讓少許之甲基安非他命供
    其施用，可知被告先後4 次所轉讓之甲基安非他命之數量均
    甚為少量，揆諸「罪證有疑，利歸被告」之證據法則，尚難
    認被告先後4 次轉讓之第二級毒品甲基安非他命淨重之數量
    已逾10公克以上，自無適用該條項之必要，附此敘明。
  (五)再檢察官雖認被告轉讓第一級毒品海洛因、禁藥即第二級毒
    品甲基安非他命予徐嘉洧部分，係數罪併罰關係，惟被告於
    本院訊問時已明確供稱：（問：你轉讓給徐嘉洧的安非他命
    〈應係甲基安非他命之誤繕〉及海洛因是分開轉讓，還是同
    時給的？）應該是同時給徐嘉洧的等語（見本院卷第24頁反
    面），是就被告轉讓海洛因、甲基安非他命予徐嘉洧之部分
    ，並無其他積極證據足資佐證被告係分別轉讓之情，揆諸「
    罪證有疑，利歸被告」之證據法則，就被告轉讓海洛因、甲
    基安非他命予徐嘉洧之部分，自僅足認定被告係同時轉讓之
    情，是檢察官認被告係分別轉讓海洛因、甲基安非他命予徐
    嘉洧之情，尚有誤會，是被告就轉讓海洛因、甲基安非他命
    予徐嘉洧之部分，係以一轉讓行為同時觸犯轉讓第一級毒品
    罪及轉讓禁藥罪等二罪名，為想像競合犯，應依刑法第55條
    之規定，從一重之轉讓第一級毒品罪處斷，檢察官認此部分
    應分論併罰，尚有誤會。
  (六)被告有如事實一之(一)至(三)所示之犯罪科刑及執行情形，有臺
    灣高等法院被告前案紀錄表在卷可稽，其於上開有期徒刑執
    行完畢後5 年內，故意再犯本案有期徒刑以上之四罪，均為
    累犯，應依刑法第47條第1 項之規定，分別加重其刑。
  (七)被告所犯上開1 次轉讓第一級毒品罪及3 次轉讓禁藥罪間，
    犯意各別，罪名互異，應分論併罰。
  (八)爰審酌被告有如前開一所示之犯罪科刑，有臺灣高等被告前
    案紀錄表在卷可佐，素行不佳，猶轉讓第一級毒品海洛因、
    禁藥即第二級毒品甲基安非他命供他人施用，不僅戕害他人
    身心，亦對社會治安造成危害，應予非難，兼衡被告犯罪之
    動機、目的、所轉讓之數量非鉅及犯罪後坦承犯行，已知悔
    悟等一切情狀，分別量處如主文所示之刑，並合併定其應執
    行刑，以資懲儆。
四、扣案之海洛因1 包（淨重0.13公克，取樣0.0006公克鑑定，
    餘重0.1294公克），係查獲之第一級毒品，不問是否屬於被
    告所有，均應依毒品危害防制條例第18條第1 項前段之規定
    ，沒收銷燬之。
據上論斷，應依刑事訴訟法273 條之1 第1 項、第299 條第1 項
前段，毒品危害防制條例第8 條第1 項、第18條第1 項前段，藥
事法第83條第1 項，刑法第11條前段、第47條第1 項、第51條第
5 款，判決如主文。
本案經檢察官高智美到庭執行職務。
中    華    民    國    99    年    2     月    26    日
                  刑事第十九庭  法  官  鄧雅心
以上正本證明與原本無異。
如不服本判決應於收受判決後10日內向本院提出上訴書狀，並應
敘述具體理由。其未敘述上訴理由者，應於上訴期間屆滿後20日
內向本院補提理由書（均須按他造當事人之人數附繕本）「切勿
逕送上級法院」。
                                書記官  王小芬
中    華    民    國    99    年    2     月    26    日
附錄本案論罪科刑法條
毒品危害防制條例第八條
轉讓第一級毒品者，處一年以上七年以下有期徒刑，得併科新臺
幣一百萬元以下罰金。
轉讓第二級毒品者，處六月以上五年以下有期徒刑，得併科新臺
幣七十萬元以下罰金。
轉讓第三級毒品者，處三年以下有期徒刑，得併科新臺幣三十萬
元以下罰金。
轉讓第四級毒品者，處一年以下有期徒刑，得併科新臺幣十萬元
以下罰金。
前四項之未遂犯罰之。
轉讓毒品達一定數量者，加重其刑至二分之一，其標準由行政院
定之。
藥事法第八十三條
明知為偽藥或禁藥，而販賣、供應、調劑、運送、寄藏、牙保、
轉讓或意圖販賣而陳列者，處七年以下有期徒刑，得併科新臺幣
五百萬元以下罰金。
犯前項之罪，因而致人於死者，處七年以上有期徒刑，致重傷者
，處三年以上十二年以下有期徒刑。
因過失犯第一項之罪者，處二年以下有期徒刑、拘役或科新臺幣
三十萬元以下罰金。
第一項之未遂犯罰之。

司法院資訊處製作；財團法人民間司法改革基金會備份。
